最高法院刑事判決　　　　　　　　九十六年度台上字第五七號
上　訴　人　甲○○
 　　　　　　　　　 30號（另案羈押於台灣台北看守所）
上列上訴人因違反毒品危害防制條例案件，不服台灣高等法院中
華民國九十五年十月二十六日第二審判決（九十五年度上訴字第
三０三三號，起訴案號：台灣板橋地方法院檢察署九十五年度毒
偵字第三四六一號），提起上訴，本院判決如下：
    主  文
原判決撤銷，發回台灣高等法院。
    理  由
本件原判決認定上訴人甲○○自民國九十四年九月間某日起至九
十五年三月二十二日上午某時止，在台北縣中和市○○街住處，
連續以針筒注射方式施用第一級毒品海洛因多次，嗣於九十五年
三月二十二日下午二時二十一分許，因另涉強盜案件為警逮捕，
經警採集其尿液送驗始悉上情，因而維持第一審論處上訴人連續
施用第一級毒品（累犯）罪刑之判決，駁回上訴人在第二審之上
訴，固非無見。
惟按刑法部分條文業於九十四年二月二日修正公布，自九十五年
七月一日施行（下稱新刑法；至於修正前之刑法，下稱舊刑法）
，其中第六十二條關於自首減刑之規定，由「減輕其刑」之「必
減」，修正為「得減輕其刑」之「得減」。倘犯罪及自首均在新
刑法施行前者，新刑法施行後，應依新刑法第二條第一項之規定
，適用最有利於行為人之舊刑法第六十二條，必減其刑。次按該
條所謂自首，係以犯人在其犯罪未被發覺前，向該管公務員自承
犯罪而受裁判為要件。經查原判決論述上訴人自九十四年九月間
某日起至九十五年三月二十二日上午止之施用海洛因犯行，係於
九十五年三月二十二日下午因另涉強盜案件為警逮捕，經警採集
其尿液送驗始查悉等情。然查卷附台北縣政府警察局三重分局九
十五年四月二十五日刑事案件報告書記載，上訴人於九十五年三
月二十二日下午二時二十一分許，在台北縣三重市○○街二十七
號前，因強盜、搶奪及竊盜案為該分局查獲，經對上訴人採集尿
液送驗，鑑驗結果第一級毒品呈陽性反應而依法偵辦等情（見偵
查卷第一頁）；又查該分局九十五年三月二十二日下午五時三十
分、同日下午九時之第一次、第二次警詢筆錄，均僅就上訴人所
涉強盜、搶奪及竊盜部分為詢問，直至九十五年三月二十三日上
午一時五十七分之第三次警詢筆錄，始詢問上訴人：「你有無吸
食毒品？」，經上訴人答以：「有的，我是吸食海洛因毒品。」
，並詳述其施用之方式、時間後，警員始徵詢上訴人之意願而採
集其尿液，此有各該警詢筆錄可憑（見偵查卷第四至十三頁）。
則本案似為警員查獲上訴人涉及強盜、搶奪及竊盜犯行，於詢問
上訴人時，上訴人主動供出其有施用海洛因之犯行。如果上情無
訛，則究竟警員在詢問上訴人有無施用毒品之前，客觀上是否已
有證據足資懷疑上訴人有施用毒品犯行？上訴人於警詢時，主動
供出其有施用海洛因，是否如其所稱係自首？實情如何？攸關上
訴人應否適用舊刑法自首必減其刑規定之判斷，原審未予調查釐
清即遽予判決，自有應於審判期日調查之證據而未予調查之違誤
。上訴意旨執以指摘原判決違背法令，尚非全無理由，應認原判
決有撤銷發回更審之原因。
據上論結，應依刑事訴訟法第三百九十七條、第四百零一條，判
決如主文。
中　　華　　民　　國　九十六　年　　一　　月　　四　　日
                      最高法院刑事第九庭
                          審判長法官  賴　忠　星
                                法官  王　居　財
                                法官  林　開　任
                                法官  林  立  華
                                法官  洪　昌　宏
      本件正本證明與原本無異
                            　　　　　書　記　官
中　　華　　民　　國　九十六　年　　一　　月　　十　　日
                                                      Ｚ
